臺北高等行政法院判決
　　　　　　　　　　　　　　　　　　 95年度簡字第00706號
原　　　告　甲○○
被　　　告　財政部臺北市國稅局
代　表　人　許虞哲（局長）
上列當事人間因綜合所得稅事件，原告不服財政部中華民國95年
8 月24 日台財訴字第09500342990號訴願決定（案號：第000000
00號），提起行政訴訟，本院判決如下：
    主  文
原告之訴駁回。
訴訟費用由原告負擔。
    事  實
一、事實概要：原告配偶林文貞為聯蓬食品股份有限公司（下稱
    聯蓬公司）之股東，該公司股東會於民國（下同）85年4 月
    26日決議以84年度之累積未分配盈餘新台幣胞（下同）57,
    530, 000元辦理增資配股，以購置運輸設備及增建自動化倉
    儲設備，並向台灣省政府建設廳申請緩課股東所得，嗣聯蓬
    公司就該盈餘擴充設備案，並未依行為時促進產業升級條例
    施行細則第38條於期限內檢附文件向台灣省政府建設廳主管
    機關申請核發之完成證明，不符緩課之規定，案經財政部臺
    灣省北區國稅局（下稱北區國稅局）查得原告配偶林文貞85
    年度有取自聯蓬公司之營利所得467,145 元，乃通報被告合
    併核定原告配偶85年度綜合所得總額為13,589,026元，淨額
    為12 ,400,403 元，補徵稅額186,858 元，並加計利息47,
    503 元，原告不服申請復查，經被告以93年3 月19日財北國
    稅法字第0930203418號復查決定書註銷加計利息部分，並駁
    回其餘之申請，原告對之提起訴願，經財政部94年1 月31日
    台財訴字第09300485720 號訴願決定以：聯蓬公司於85 年4
    月26日股東常會通過以84年度未分配盈餘57,530,000 元 轉
    增資配股，經財政部證券暨期貨管理委員會（下稱證期會；
    現改制為行政院金融監督管理委員會證券期貨局）核備增資
    在案，嗣該公司於90年11月22日向該會撤銷該增資案，亦經
    該會以90年12月5 日台財證(一)字第173032號函撤銷在案，
    聯蓬公司系爭增資案既經撤銷，得否依前揭所得稅法施行細
    則第82條第2 項規定，以視同給付核定增資年度各股東之營
    利所得，非無重行審酌之餘地為由，將被告93年3 月19日財
    北國稅法字第0930203418號復查決定撤銷，命被告另為適當
    之處分，嗣被告重核後就本院部分仍以95年6 月2 日財北國
    稅法字第0950 229499 號訴願決定重核案件復查決定書（下
    稱原處分）駁回原告復查之申請，原告猶未甘服，復提訴願
    ，經訴願決定駁回後，遂提起本件行政訴訟。
二、兩造聲明：
（一）原告聲明：
  １、訴願決定及原處分均撤銷。
  ２、訴訟費用由被告負擔。
（二）被告聲明：
  １、駁回原告之訴。
  ２、訴訟費用由原告負擔。
三、兩造之爭點：
（一）原告主張之理由：
  １、聯蓬公司於85年4 月26日股東常會決議以84年累積未分配
      盈餘57,530,000元轉增資，並依促進產業升級條例第16條
      規定，辦理緩課股東所得稅。惟聯蓬公司係公開發行股票
      公司，增資案須經證期會核准始得辦理，本增資案證期會
      遲至87年9 月9 日始予核准，而聯蓬公司87年9 月中旬因
      財務週轉困難，工廠關廠歇業，故本增資案聯蓬公司並未
      辦理除權、配股、發行股票等增資手續，則股東何來營利
      所得，原處分以股東之股利業已實現，縱未依決議配發股
      票予股東，依法亦應歸課聯蓬公司股東所得稅為由，核定
      原告85年取自聯蓬公司營利所得，併課當年度綜所稅，無
      非係用擬制之手段，核定原告取得聯蓬公司營利所得，將
      之視為稅基而予以課稅，違反實質課稅原則。
  ２、按「本法第88條第1 項所稱給付，係指實際給付、轉帳給
      付或匯撥給付之時。」、「公司之應付股利，於股東會決
      議分配盈餘之日起，6 個月內尚未給付者，視同給付。」
      為所得稅法施行細則第82條第1 項、第2 項所規定，此所
      謂尚未給付，應係指公司對於應付之股利，已處於可分配
      予股東之情況，是以規定股東於股東會決議分配盈餘之日
      起，6 個月內尚未領取者，則視同給付。因此，聯蓬公司
      就盈餘部分業已向證期會提出盈餘轉增資之申請，在未經
      證期會核准前，則公司對於應付之股利，尚處於無可分配
      予股東之情況，自無上開所得稅法施行細則第82條第2 項
      所謂「視同給付」之情形。又公司登記之主管機關經濟部
      於91年2 月7 日經商字第091020233410號函係謂聯蓬公司
      85年度之股東會決議，並無公司法第189 條得撤銷或第19
      1 條決議無效之事由，此與聯蓬公司85年並未辦理增資與
      股東並未領取股利之事實毫無關聯。況聯蓬公司系爭增資
      案既經撤銷，即並無發行系爭增資案之股票，則依前揭所
      得稅法施行細則第82條第2 項規定，以「視同給付」核定
      增資年度各股東之營利所得，併課當年度綜所稅，該核定
      難謂適法，況經濟部並非稅務主管機關，本件是否涉及課
      稅事由，經濟部無權評斷，原處分以該函為補徵聯蓬公司
      股東85年綜所稅之依據，自有未合。
（二）被告主張之理由：
  １、按「個人之綜合所得總額，以其全年左列各類所得合併計
      算之：第一類：營利所得：公司股東所分配之股利…。」
      「本法第88條第1 項所稱給付時，係指實際給付、轉帳給
      付或匯撥給付之時。公司之應付股利，於股東會決議分配
      盈餘之日起，6 個月內尚未給付者，視同給付。」為行為
      時所得稅法第14條第1 項及同法施行細則第82條所明定。
      又按「公司以其未分配盈餘增資供左列之用者，其股東因
      而取得之新發行記名股票，免予計入該股東當年度綜合所
      得額…」、「適用本條例第16條第1 款、第2 款及第17條
      之公司…或未依規定取得主管機關核發之完成證明或轉投
      資之重要事業未依限完成者，由管轄稽徵機關追繳其當年
      度股東所得稅，並自當年度所得稅結算申報屆滿之次日起
      至繳納之日止，依郵政儲金匯業局1 年期定期存款利率，
      按日加計利息，一併徵收。」為行為時促進產業升級條例
      第16條及同法施行細則第47條所明定。
  ２、本件原告配偶林文貞係聯蓬公司之股東，因聯蓬公司於85
      年度以84年度累積未分配盈餘57,530,000元辦理增資，並
      申請緩課股東所得稅，嗣因該公司未依規定取得主管機關
      核發之完成證明，不符緩課股東所得稅之規定，案經北區
      國稅局查獲，乃通報被告核課原告配偶營利所得467,145
      元，併課原告配偶當年度綜合所得稅，並無不合。
  ３、查聯蓬公司於85年4 月26日股東常會決議以84年度累積未
      分配盈餘57,530,000元轉增資，並依促進產業升級條例第
      16條規定辦理所得稅緩課事宜，申請緩課股東所得稅。聯
      蓬公司已依股東常會決議實現分配盈餘於股東之事實，各
      股東之股利所得此刻已實現，倘聯蓬公司此項盈餘轉增資
      符合前揭促進產業升級條例第16條規定，得以緩課股東當
      年度（85年度）本應課徵之所得稅，然緩課事實之有無對
      各股東實際已實現系爭盈餘分配之事實並不生影響。
  ４、又按股東會議決分派股利後，公司當年度盈餘即可減除未
      分配盈餘累積數，取得分配股利之股東，應依法課徵股東
      當年度所得稅，而公司應分配股利倘於股東會決議分配盈
      餘之日起6 個月內尚未給付者，為臻賦稅公平，亦應視同
      已給付股利，歸課公司股東之所得稅，聯蓬公司既於85年
      4 月26日股東常會決議配發84年度股票股利，縱未依決議
      配發股票予股東，依法亦應歸課聯蓬公司股東所得稅，遑
      論主管機關經濟部於91年2 月7 日經商字第091020233410
      號函指明此涉私權爭議，難據為免課理由。另本件核課年
      度係85年度，聯蓬公司日後於87年9 月間縱發生營業狀況
      變更，亦難溯及本(85)年度已構成核課稅捐之事實，原告
      以財政部證券暨期貨管理委員會90年12月5 日以（90）台
      財證（一）字第173032號函撤銷該公司增資案，其未領取
      增資股票，聯蓬公司未能實現給付系爭盈餘之主張，核不
      足採。
    理  由
一、本件兩造係因稅捐課徵事件涉訟，原處分核課之稅額在20萬
    元以下，依行政訴訟法第229 條第1 項第1 款規定，應適用
    簡易程序（行政訴訟法第229 條第1 項所定適用簡易程序之
    數額3 萬元，業經司法院以民國92年9 月17日院台廳行一字
    第23681 號令增至20萬元，並定於93年1 月1 日實施），爰
    依同法第233 條第1 項規定，不經言詞辯論逕行判決，合先
    敘明。
二、原告起訴主張：聯蓬公司於85年4月26日股東常會決議以84
    年累積未分配盈餘57,530,000元轉增資，並依促進產業升級
    條例第16條規定，辦理緩課股東所得稅。聯蓬公司係公開發
    行股票公司，增資案須經財政部證券期貨管理委員會核准始
    得辦理，本增資案證期會遲至87年9 月9 日始予核准，而聯
    蓬公司87年9 月中旬因財務週轉困難，工廠關廠歇業，故本
    增資案聯蓬公司並未辦理除權、配股、發行股票等增資手續
    ，是該公司尚處於無可分配予股東之情況，股東亦無營利所
    得之可言，自無所得稅法施行細則第82條第2 項所謂「視同
    給付」之情形。是原處分以股東之股利業已實現為由，核定
    原告配偶85年取自聯蓬公司營利所得，併課當年度綜所稅，
    違反實質課稅原則，為此，依行政訴訟法第4 條第1 項規定
    ，求為判決如訴之聲明所示云云。
三、被告則以：聯蓬公司於85年4 月26日股東常會決議以84年度
    累積未分配盈餘57,530,000元轉增資，並依促進產業升級條
    例第16條規定辦理所得稅緩課事宜，申請緩課股東所得稅。
    聯蓬公司已依股東常會決議實現分配盈餘於股東之事實，各
    股東之股利所得此刻已實現，緩課事實之有無對各股東實際
    已實現系爭盈餘分配之事實並不生影響。又股東會議決分派
    股利後，公司當年度盈餘即可減除未分配盈餘累積數，取得
    分配股利之股東，應依法課徵股東當年度所得稅，而公司應
    分配股利倘於股東會決議分配盈餘之日起6 個月內尚未給付
    者，為臻賦稅公平，亦應視同已給付股利，歸課公司股東之
    所得稅，聯蓬公司既於85年4 月26日股東常會決議配發84年
    度股票股利，縱未依決議配發股票予股東，依法亦應歸課聯
    蓬公司股東所得稅，聯蓬公司於87年9 月間縱發生營業狀況
    變更，亦難溯及變更85年度已構成之核課稅捐事實等語，資
    為抗辯。
四、按「個人之綜合所得總額，以其全年左列各類所得合併計算
    之：第一類：營利所得：公司股東所分配之股利…」、「本
    法第八十八條第一項所稱給付時，係指實際給付、轉帳給付
    或匯撥給付之時。公司之應付股利，於股東會決議分配盈餘
    之日起，六個月內尚未給付者，視同給付。」行為時所得稅
    法第14條第1 項第1 類及同法施行細則第82條分別定有明文
    。核上開施行細則規定，係財政部基於所得稅法第121 條規
    定授權制訂，並呈請行政院核定公布，乃鑑於股東會議決分
    派股利後，公司當年度盈餘即可減除未分配盈餘累積數，是
    取得分配股利之股東，應依法課徵股東當年度所得稅，而公
    司應分配股利倘於股東會決議分配盈餘之日起6 個月內尚未
    給付者，為臻賦稅之公平，亦應視同已給付股利，歸課公司
    股東之所得稅，為執行所得稅稽徵所必要，且合乎所得稅立
    法目的，未逾越母法授權範圍，自應適用。
五、經查，本件原告配偶林文貞係聯蓬公司股東，聯蓬公司於85
    年4 月26日經股東常會決議將84年度累積未分配盈餘57,530
    ,000元，於85年度轉增資配股，用以購置運輸設備及增建自
    動化倉儲設備，並依促進產業升級條例第16條規定向台灣省
    政府建設廳申辦緩課股東所得稅，嗣因聯蓬公司無法取得主
    管機關核發之完成證明，不符緩課規定，案經北區國稅局查
    得原告85年度有取自聯蓬公司之營利所得467,145 元，乃通
    報被告合併核定原告配偶85年度綜合所得總額為13,589,026
    元，淨額為12,400,403元，補徵稅額186,858 元等情，為兩
    造所不爭執，且有聯蓬公司85年度股東常會議事錄、聯蓬公
    司85年度不符緩課歸戶明細表、原告85年度綜合所得稅結算
    申報書、復查申請書、被告85年度綜合所得稅核定稅額繳款
    書、申報核定通知書、被告93年3 月19日財北國稅法字第09
    3020 3418 號復查決定書、95年6 月2 日財北國稅法字第09
    502294 99 號訴願決定重核案件復查決定書、財政部94年1
    月31日台財訴字第09300485720 號訴願決定書、95年8 月24
    日台財訴字第09500342990 號訴願決定書等件附原處分卷及
    本院卷可稽，自堪信為真實。
六、次查，(1)聯蓬公司於85年4 月26日股東常會決議以84年度累
    積未分配盈餘57,530,000元轉增資配股，該決議內容並無公
    司法第191 條規定之違反法令或章程等無效事由，屬有效決
    議；(2)該公司於85年6 月26日即依股東常會決議以84年度累
    積未分配盈餘57,530,000元向證期會申請發行新股，並向經
    濟部辦理公司章程變更登記（含公司資本額變更部分），確
    有辦理盈餘分配及增資事宜各節，業據本院依職權調閱本院
    95年度簡字第705 號綜合所得稅事件案卷所附之行政院金融
    監督管理委員會證券期貨局96年2 月6 日證期一字第096000
    4042號函暨聯蓬公司向行政院金融監督管理委員會證券期貨
    局辦理盈餘增資及撤銷增資發行股票案卷資料、聯蓬公司設
    立變更案卷（影印節本）查核屬實，並有聯蓬公司85年6 月
    26日發行新股申請書、86年10月24日發行新股申請書附上開
    行政院金融監督管理委員會證券期貨局96年2 月6 日證期一
    字第0960004042號函、聯蓬公司85年度股東常會議事錄、85
    年5 月7 日（85）日登字第307 號申請書、經濟部85年5 月
    14日經（85）商106765號函附上開聯蓬公司設立變更案卷（
    5 ）可稽，亦堪認定。從而，聯蓬公司於85年度股東常會決
    議將84年度累積未分配盈餘57,530,000元分配於股東，則原
    告配偶於該公司以盈餘撥充資本辦理增資配股事宜時，其系
    爭股利所得即已實現，而此參酌聯蓬公司於85年4 月26日股
    東會決議之後，已將原累積之未分配盈餘57,530,000元自負
    債及股東權益欄之保留盈餘（未分配盈餘）項下扣除，撥列
    於股東權益項下益明（聯蓬公司85年及84年6 月30日資產負
    債表附行政院金融監督管理委員會證券期貨局96年2 月6 日
    證期一字第0960004042號函所附正風聯合會計師事務所85年
    10月3 日聯蓬公司申請案件檢查表/ 會計師複核彙總意見第
    12頁參照）。至於聯蓬公司其後雖於90年11月26日申請撤銷
    增資發行新股乙案，並經證期會以90年12月5 日（90）台財
    證（一）字第173032號函撤銷該會87年9 月9 日（87）台財
    證（一）第46566 號函增資發行新股之核准，惟上開各情僅
    涉聯蓬公司股東獲配盈餘後，據此所為之增資發行新股程序
    是否完成乙事，於原告等股東系爭盈餘分配已實現之事實則
    不生影響。則聯蓬公司就盈餘擴充設備案未依法於期限內申
    請核發之完成證明，不符緩課之規定，原處分以原告系爭股
    利所得，符合上開所得稅法施行細則第82條規定之視同給付
    情形，而依聯蓬公司上開股東常會決議增資配股內容，於增
    資之85年度歸課原告配偶所得稅，於法自無不合。原告徒執
    證期會撤銷聯蓬公司增資案，原告配偶未領取增資股票等情
    ，主張原處分以所得稅法施行細則第82條第2 項規定為據，
    係用擬制之手段，核定原告取得聯蓬公司營利所得，將之視
    為稅基而予以課稅，違反實質課稅原則，難謂適法云云，核
    無可採。
七、又「公司以其未分配盈餘增資供左列之用者，其股東因而取
    得之新發行記名股票，免予計入該股東當年度綜合所得額；
    其股東為營利事業者，免予計入當年度營利事業所得額課稅
    。但此類股票於轉讓、贈與或作為遺產分配時，面額部分應
    作為轉讓、贈與或遺產分配時所屬年度之所得，申報課稅至
    實際轉讓價格或贈與、遺產分配時之時價如低於面額時，以
    實際轉讓價格或贈與、遺產分配之時價申報…」雖經行為時
    促進產業升級條例第16條定有明文，惟此規定所指之緩課股
    票股利是政府為獎勵投資或促進產業升級而採取之管制誘導
    性租稅之一種，而其性質並非所得之免課僅係緩課，即此等
    股票股利經股東選擇緩課者，即擬制該緩課股票所構成之所
    得在配股年度尚未實現，而以日後將該股票移轉他人時，為
    該股票所得實現之時點，課徵該股票股利之所得稅。經查，
    原告系爭股利所得於聯蓬公司股東會於85年4 月26日決議以
    84年度累積未分配盈餘轉增資配股，並辦理增資事宜之時，
    所得已實現，已如前述，而聯蓬公司配發股票予股東之時點
    ，固涉股東當年度綜合所得額緩課時點之認定，然就股東股
    利所得實現時點之認定，則不生影響，是原告主張聯蓬公司
    系爭增資案既經撤銷，即無發行系爭增資案之股票，股東亦
    無營利所得云云，亦無足取。
八、綜上所述，原告配偶林文貞85年度有取自聯蓬公司之營利所
    得467,145 元，原處分合併核定原告配偶85年度綜合所得總
    額為13,589,026元，淨額為12,400,403元，補徵稅額186,85
    8 元，其認事用法並無違誤，訴願決定遞予維持，亦無不合
    ，原告徒執前詞，訴請撤銷訴願決定及原處分，為無理由，
    應予駁回。
九、本件因事證已臻明確，兩造其餘攻擊、防禦方法，經核與判
    決之結果不生影響，無庸逐一論述，併予敘明。
十、據上論結，本件原告之訴為無理由，爰依行政訴訟法第236
    條、第233 條第1 項、第98條第3 項前段，判決如主文。
中　　華　　民　　國　　96　　年　　3 　　月　　2 　　日
                                 第一庭法官　周玫芳
上為正本係照原本作成。
本件以訴訟事件所涉及之法律見解具有原則性者為限，始得於本
判決送達後20日內向本院提出上訴狀並表明上訴理由，如已於本
判決宣示後送達前提起上訴者，應於判決送達後20日內補具上訴
理由（均按他造人數附繕本），且經最高行政法院許可後方得上
訴。
中　　華　　民　　國　　96　　年  　3 　　月  　2   　日
 　　　　　　　　　　 　　   　      書記官  何閣梅
